最高法院刑事判決　　　　　　　　　　　　　　　九十一年度台上字第三八三五號
　　上訴人　台灣高等法院檢察署檢察官
　　被　告　甲○○
右上訴人因被告偽造有價證券案件，不服台灣高等法院中華民國八十九年四月七日第
二審判決（八十八年度上訴字第四四九七號，起訴案號：台灣台北地方法院檢察署八
十七年度偵字第一七二七二號），提起上訴，本院判決如左：
    主  文
原判決撤銷，發回台灣高等法院。
    理  由
本件原判決以公訴意旨略稱：被告甲○○明知譚凱旋在大陸投資失敗，財務發生困難
，已無償債能力，竟與譚凱旋、郭玉珍（另案審理中）共同意圖為自己不法之所有，
於民國（下同）八十五年一月間，由被告出面在台北巿建國北路二段九七號一樓轉角
餐廳介紹譚凱旋、郭玉珍夫婦與告訴人孫繼飛認識後，由譚凱旋向告訴人詐稱：伊為
智茂文化事業有限公司（下稱智茂公司）股東兼經理，因智茂公司經營出版事業，有
大筆印刷生意，由股東輪流掌控，八十五年間係由伊負責，已洽妥上都製版印刷股份
有限公司（下稱上都公司）負責人廖世職合作，可從中獲取利益，惟因智茂公司現金
不足，印刷費用以一個月期票支付，若願借予現金購買紙張，獲利將更多，伊願自印
刷款中提出一成為退佣，扣除百分之二十之利息予告訴人，餘款再由譚凱旋夫婦、告
訴人及甲○○均分云云，被告更為取信告訴人，提出發票人凌昌華，發票日八十六年
一月二十日，面額新台幣（下同）二百五十萬元，付款人台北巿第二信用合作社南港
分社，票號0000000號之支票，經甲○○、譚凱旋背書後，交予告訴人以為擔
保，使告訴人陷於錯誤，而同意以譚凱旋提供智茂公司所簽發並經廖世職、譚凱旋或
郭玉珍背書之票據為憑，而按票載金額借予現款。詎八十五年八月間智茂公司所簽發
之支票即開始退票，被告及譚凱旋等人多次商請告訴人換票後，仍未獲支付，智茂公
司負責人曹達安亦否認有委由上都公司承印之事，告訴人方知受騙，共損失四百五十
九萬八千元。另被告明知徐永禮於八十五年六、七月間已請被告將發票人凌昌華之支
票及印鑑交還凌某，竟未經凌昌華之同意，而於八十六年二月間在台北巿辛亥路四段
二五八號四樓將上開票號0000000號支票之發票日八十六年一月二十日改成八
十六年八月二十日，並盜蓋凌昌華之印章於該紙支票上交與告訴人，因認被告涉犯刑
法第二百零一條第一項、第二項、第三百三十九條之罪嫌云云；但經審理結果，認為
不能證明被告犯罪，因而維持第一審諭知被告無罪之判決，駁回檢察官在第二審之上
訴，固非無見。
惟查：審理事實之法院，對於與被告被訴事實有關之證據，應從各方面詳予調查，以
期發現真實，苟有與待證事實相關之證據尚未查竣，即難為有利或不利於被告之判斷
。本件依告訴人及被告所供，系爭由凌昌華名義簽發之上開支票一紙，係被告於八十
五年一月二十日在台北市○○○路轉角餐廳交付告訴人作為借款之擔保，被告並供承
於八十六年二月間在台北市○○路將票載發票日八十六年一月二十日改為八十六年八
月二十日，並於其上蓋用凌昌華之印章後交予告訴人等情（見原審卷第二十頁，本案
第一七二七二號偵查卷第六十五頁）。而徐永禮於檢察官訊問時供稱「我支票在八十
五年六、七月下來，我有請甲○○交還凌昌華支票，因我未再使用，而本案我事後才
知道，我有將凌昌華印章交甲○○轉還凌昌華，時間於八十五年十月」，凌昌華並稱
其並無授權且不知被告更改支票發票日期之事，及「曾要徐永禮向其要回章，但沒還
」云云，被告亦陳稱「凌昌華章在我身上，找不到凌某，所以自己更改日期」、「八
十五年九月（徐永禮）有向我要章，在辛亥路四段二五八號四樓，欲還他時，找不到
人，結果我就放在抽屜中」等語（見同上偵查卷第三十一、六十二、六十六頁）；如
果無訛，被告於八十六年二月間更改系爭支票之票載發票日期時，時間已遠在凌昌華
向徐永禮要回印章及徐永禮通知被告將印章交還凌昌華之後，其更改系爭支票之票載
發票日期及使用凌昌華印章之行為，是否尚在凌昌華同意徐永禮使用其票據及印章之
授權範圍內，即允有詳求之餘地。又凌昌華之銀行帳戶，自八十五年七月二十六日起
已被拒絕往來，有台北市票據交換所第一類票據退票資料查詢簡覆單可稽；且告訴人
指稱本案係由譚凱旋向其詐稱智茂公司經營出版事業，印刷費用以一個月期票支付，
若願借予現金購買紙張，獲利將更多，伊願自印刷款中提出一成為退佣，扣除百分之
二十之利息予告訴人，餘款再由譚凱旋夫婦、告訴人及被告均分等情，復於原審陳稱
「先給我保證票，我再付款給譚凱旋、郭玉珍夫婦。第一次是當日在轉角餐廳付二、
三十萬元現金，以後每個月要付二○○萬到二五○萬元，我付了五、六個月」、「有
（被告有分到錢），因智茂公司的支票每月到期有百分之十之酬傭，譚氏夫婦有給過
，先扣掉傭金內金主的利息二成、譚氏夫婦四成、趙氏兄弟二成、我二成」等語（見
同上偵查卷第五、五十頁，原審卷第二十、二十一頁）；則被告有無於凌昌華之票據
業經列為拒絕往來，猶對告訴人隱瞞事實，擅自更改發票日期，取信告訴人，以利詐
取其等所謂酬傭之情事，亦值深究。原審未遑審酌及此，遽以被告於八十五年一月二
十日將系爭支票設定權利質權予告訴人時，凌昌華尚未終止授權，被告對該支票自屬
有權處分，其經告訴人同意更改票載發票日，乃雙方合意緩期提示，無變造有價證券
並予行使之違法性可言，亦無施用詐術，使告訴人陷於錯誤之情事等情，而為被告有
利之認定，自嫌速斷。以上或為上訴意旨所指摘，或為本院得依職權調查之事項，應
認原判決有撤銷發回更審之原因。
據上論結，應依刑事訴訟法第三百九十七條、第四百零一條，判決如主文。
中      華      民      國    九十一    年      七      月     十一     日
                              最高法院刑事第十一庭
                                  審判長法官  呂  潮  澤
                                        法官  白  文  漳
                                        法官  陳  世  雄
                                        法官  孫  增  同
                                        法官  林  開  任
      右正本證明與原本無異
                                              書  記  官
中      華      民      國    九十一    年      七      月     十六     日
